臺灣新竹地方法院民事小額判決
111年度竹北小字第214號
原      告  明台產物保險股份有限公司

法定代理人  長瀬耕一
訴訟代理人  莊友仁  
            陳振盛  
被      告  唐宏德  
上列當事人間請求損害賠償(交通)事件，本院於民國111年6月17
日言詞辯論終結，判決如下：
    主  文
被告應給付原告新臺幣玖仟肆佰伍拾柒元及自民國一一一年六月
三日起至清償日止，按年息百分之五計算之利息。
原告其餘之訴駁回。
訴訟費用新臺幣壹仟元由被告負擔新臺幣肆佰伍拾壹元，餘由原
告負擔。
本判決第一項得假執行。
    事實及理由
一、被告經合法通知，未於言詞辯論期日到場，核無民事訴訟法
    第386條所列各款情形，爰依原告之聲請，准由其一造辯論
    而為判決。　　
二、原告主張：被告於民國110年2月13日10時13分許，駕駛車牌
    號碼000-0000號車輛行經新竹縣○○鄉○道0號78公里200公尺
    處南側向外側處，不慎撞損由訴外人劉美婷駕駛其所有車牌
    號碼000-0000號車輛（下稱系爭車輛），經送廠修復後，原
    告本於保險契約賠付被保險人必要修復費用新臺幣（下同）
    2萬0,983元，爰依侵權行為及保險代位之法律關係提起本件
    訴訟，聲明：被告應給付原告2萬0,983元及自起訴狀繕本送
    達翌日起至清償日止，按年息5％計算之利息。
三、被告經合法通知，未於言詞辯論期日到場，亦未提出書狀作
    何聲明或陳述。
四、原告上開主張業據提出所述相符之汽車保險單、行車執照、
    駕駛執照、道路交通事故登記聯單、估價單、賠款同意書、
    初步分析研判表、現場圖等件為證（附於本院卷第13～24頁
    ），並有內政部警政署國道公路警察局第二公路大隊相關處
    理資料存卷可參（見本院卷第33～48頁），而被告經合法通
    知迄未到場爭執，亦未提出書狀作何有利於己之聲明或陳述
    ，以供本院審酌，本院依調查證據之結果及斟酌全辯論意旨
    ，堪認原告之主張為真實。
五、按，因故意或過失，不法侵害他人之權利者，負損害賠償責
    任，民法第184條第1項前段定有明文。又，汽車行駛時，駕
    駛人應注意車前狀況及兩車並行之間隔，並隨時採取必要之
    安全措施，道路交通安全規則第94條第3項亦有明文。查，
    被告於警詢時稱：「…原正常行駛外側車道，距離前車AQX-6
    178約一台車，我因於車上飲食，要把垃圾丟到車內的垃圾
    袋時，因未注意前車已停下，故以我車BEQ-0153之前車頭追
    撞AQX-6178之後車尾…」（見本院卷第41頁），經警方初步
    分析研判被告未注意車前狀態，系爭車輛駕駛人無肇事因素
    （見本院卷第37頁），可見被告在事發當時未注意車前動態
    ，適度保持安全距離，始衍生追撞事故，自有過失，被告就
    本件肇事應負過失侵權行為責任。
六、次按，物被毀損時，被害人除得依據民法第196條請求賠償
    外，並不排除民法第213條至第215條之適用，依民法第196
    條請求賠償物被毀損所減少之價額，得以修復費用為估定之
    標準，但以必要者為限（例如：修理材料以新品換舊品，應
    予折舊），亦有最高法院77年度第9次民事庭會議決議、同
    院73年度台上字第1574號判決可資參照。查，依原告賠付之
    車損費用：零件1萬3,164元、鈑金1,080元、烤漆6,739元（
    見本院卷第19頁估價單），經核上開估價單所列各修復項目
    與系爭車輛受損之情形相符，堪信確實屬於修復系爭車輛所
    必要，而各項費用亦尚稱合理，則原告此部分主張堪採。本
    院參考行政院（86）財字第52051號、台（45）財字第4180
    號令公布之固定資產耐用年數表及固定資產折舊率表，採定
    率遞減法計算其折舊，非營業用之客車、貨車耐用年數5年
    ，每年折舊率0.369，另依營利事業所得稅查核準則第95條
    第6項規定「固定資產提列折舊採用定率遞減法者，以1年為
    計算單位，其使用期間未滿1年者，按實際使用之月數相當
    於全年之比例計算之，不滿1月者，以1月計」，系爭車輛為
    105年8月份出廠之自用小客車，有行車執照影本1件在卷（
    見本院卷第15頁），距110年2月13日事故發生時，使用4年7
    個月，零件折舊後之金額為1,638元（計算方式如附表），
    再加上鈑金1,080元、烤漆6,739元因無折舊之問題，且該部
    分之支出係屬修復系爭車輛所必要之費用，據此合計系爭車
    輛因本件事故毀損而減少之價額為9,457元（計算式：1,638
    元＋1,080元＋6,739元＝9,457元）。
七、復按，被保險人因保險人應負保險責任之損失發生，而對於
    第三人有損失賠償請求權者，保險人得於給付賠償金額後，
    代位行使被保險人對於第三人之請求權，保險法第53條第1
    項亦定有明文；而此項法定代位權之行使，有債權移轉之效
    果，故於保險人給付賠償金額後，被保險人對於第三人請求
    權即移轉於保險人，最高法院69年度台上字第923號判決意
    旨參見。查，原告業已依保險契約之約定賠付其所承保系爭
    車輛之修復費用2萬0,983元，有統一發票、賠款同意書等件
    在卷可考（見本院卷第21～22頁），參諸前開說明，原告自
    得代位被保險人行使對被告之損害賠償請求權。惟按損害賠
    償只應填補被害人實際損害，保險人代位被害人請求損害賠
    償時，依保險法第53條第1項規定，如其損害額超過或等於
    保險人已給付之賠償金額，固得就其賠償之範圍，代位請求
    賠償，如其損害額小於保險已給付之賠償金額，則保險人所
    得代位請求者，應僅以該損害額為限，此觀最高法院65年度
    台上字第2908號判例意旨亦明，因此本件被保險人所得請求
    之損害賠償既為9,457元，則原告所得代位被保險人請求之
    損害賠償額自應9,457元為限。
八、綜上，原告依侵權行為及保險代位之法律關係，訴請被告給
    付9,457元及自起訴狀繕本送達翌日即111年6月3日起至清償
    日止，按年息5％計算之利息（見本院卷第69頁送達證書，寄
    存送達依法加計10日，民法第229條第2項、第233條第1項前
    段、第203條規定參看），即無不合，應予准許，如判決主
    文第1項所示，逾此部分之請求，即屬無據，難予准許，應
    予駁回，如主文第2項所示。又，本件係為被告部分敗訴之
    小額訴訟判決，就被告敗訴部分應依職權宣告假執行，並於
    判決時確定兩造應負擔之訴訟費用額，爰定如主文第3項、
    第4項所示。
據上論結，本件原告之訴為一部有理由、一部無理由，依民事訴
訟法第436條之23、第436條第2項、第385條第1項前段、第79條
、第436條之19第1項、第436條之20，判決如主文。　
中　　華　　民　　國　　111 　年　　6 　　月　　29　　日
                  竹北簡易庭  法　官　周美玲
以上正本係照原本作成。
如對本判決上訴，非以判決違背法令為理由，不得為之。且須於
判決送達後20日內向本院提出上訴狀並記載上訴理由，同時一併
繳納上訴審裁判費新臺幣1,500元，暨添具繕本1件。　　　　　
中　　華　　民　　國　　111 　年　　6 　　月　　29　　日
                              書記官　楊  霽
附表：
系爭車輛更新零件費用折舊之計算             第一年折舊 13,164元0.369＝4,858元 第二年折舊 （13,164元－4,858元）0.369＝3,065元 第三年折舊 （13,164元－4,858元－3,065元）0.369＝1,934元 第四年折舊  （13,164元－4,858元－3,065元－1,934元）0.369＝1,220元 第五年未滿折舊 （13,164元－4,858元－3,065元－1,934元－1,220元）0.369（7/12）＝449元 合計折舊  4,858元＋3,065元＋1,934元＋1,220元＋449元＝11,526元 時價亦即折舊後之金額 13,164元－11,526元＝1,638元 備註：單位新臺幣；上列計算小數點以下均四捨五入。